---
title: 'Práctica programada 2'
author: "Susana Meoño Piedra"
date: "2023-08-04"
output: html_document
---

a. Cree un archivo Rmarkdown para resolver esta práctica programada. En el chunk de setup cargue las librerías que considere necesarias para resolver la práctica. Los datos para trabajar puede cargarlos con la función read_csv de readr directamente de la siguiente dirección: “https://raw.githubusercontent.com/isa229/programacion_analisis_datos_ii/main/air_quality_index.csv”. (1pto)

```{r setup, include=FALSE}
knitr::opts_chunk$set(echo = TRUE)
library(dplyr)
library(datasets)
library(datos)
library(readr) #lectura y carga de datos
library(readxl)
library(tidyr)# doma de datos
library(janitor) #limpieza de datos
library(lubridate)
library(hms)
library(stringr)
library(gt)
library(tinytex)
library(writexl) # para guardar datos como excel
library(utils)
library(RSQLite) # para interactuar con bases de datos sqlite
library(DBI) # ayuda con conexiones a bbdd
library(leaflet)
library(ggplot2)
library(plotly)
library(utils)
```

Carga de los datos:

```{r}
datos_air_quality <- read_csv("https://raw.githubusercontent.com/isa229/programacion_analisis_datos_ii/main/air_quality_index.csv") 
clean_names(datos_air_quality)
View(datos_air_quality)
```

Este conjunto de datos contiene información acerca del índice de calidad del aire (AQI) de distintas ciudades alrededor del mundo. Las coordenadas geográficas de estas se encuentran como lat (latitud) y lng (longitud).


b. Cuántas categorías diferentes de AQI (AQI Category) hay en este conjunto de datos? Cuáles son? (2pts)

```{r}
conteo_categorias <- datos_air_quality |>
  distinct(`AQI Category`)|>
  select(`AQI Category`)
View(conteo_categorias)

#En total hay 6 categorías distintas de AQI: Moderate, Good, Unhealthy, Very Unhealthy, Unhealthy for Sensitive Groups y Hazardous.
```


c. Cree una tabla que indique la cantidad de ciudades que hay en cada categoría de AQI (AQI Category).
Adicionalmente, traduzca las categorías a español, por ejemplo “Good” sería “Bueno”. Presente esta tabla con el paquete gt, añadiendo títulos y subtítulos (10pts).

```{r} 
#Primero creo la tabla solicitada
ciudades_AQI <- datos_air_quality |>
  group_by(`AQI Category`)|>
  summarise(cantidad_ciudades = NROW(City))
View(ciudades_AQI)
```

```{r}
#Luego traduzco las categorías
ciudades_AQI <- data.frame(Categoría_AQI = c("Bueno", "Peligroso", "Moderado", "Insalubre", "Insalubre para grupos sensibles", "Muy insalubre"), 
                           Cantidad_Ciudades = c(7708,62,7054,871,869,131))
```

```{r}
#Ajusto el nombre de las columnas
colnames(ciudades_AQI) <- c("CATEGORÍA AQI", "CANTIDAD DE CIUDADES")
```

```{r}
#Convierto la tabla a un objeto gt
ciudades_AQI_gt <- ciudades_AQI |>
  gt() 
ciudades_AQI_gt
```

```{r}
#Agrego títulos y subtítulos
ciudades_AQI_gt <- ciudades_AQI |>
 gt() |> 
   tab_header(
  title = "Cantidad de ciudades según Categoría del Índice de Calidad del Aire (AQI)" ,
  subtitle = "Datos de la calidad del aire mundial"
  )
ciudades_AQI_gt
```


d. Obtenga el promedio del AQI Value por país, y cree 2 tablas: Una que muestre los 10 países con los
valores más bajos de AQI, y otra que muestre los 10 países con los valores más altos de AQI. Presente
estas tablas con el paquete gt, añadiendo títulos y subtítulos (10pts)

```{r}
#Obtengo el promedio de AQI Value por país
promedio_AQI <- datos_air_quality |>
  group_by(Country)|>
  summarise(promedio= mean(`AQI Value`))
View(promedio_AQI)
```

```{r}
#Creo una tabla que muestre los 10 países con los valores más bajos de AQI
menores_AQI <- promedio_AQI |>
  arrange(promedio)|>
  head(10) 
View(menores_AQI)
```

```{r}
#Traduzco las filas (en este caso creé un nuevo dataframe porque son pocas filas, solo 10)
menores_AQI <- data.frame(Country = c("Palau", "Islas Solomon", "Maldivas", "Islandia", "Papua Nueva Guinea", "Bolivia", "Butan", "Luxemburgo", "Seychelles", "Uruguay"), 
                           promedio = c(16.00,18.00,19.00,23.00,24.73,25.49,26.00,26.00,26.00,26.00))
```

```{r}
#Traduzco las columnas
colnames(menores_AQI) <- c("PAÍS", "PROMEDIO AQI")
```

```{r}
#Convierto la tabla en un objeto gt y le agrego títulos y subtítulos
menores_AQI <- menores_AQI |>
 gt() |> 
   tab_header(
  title = "Top 10 de Países con el menor valor promedio del AQI" ,
  subtitle = "(AQI) Índice de Calidad del Aire"
  )
menores_AQI
```


```{r}
#Creo una tabla que muestre los 10 países con los valores más altos de AQI
mayores_AQI <- promedio_AQI |>
  arrange(desc(promedio))|>
  head(10) 
View(mayores_AQI)
```

```{r}
#Traduzco las filas (en este caso creé un nuevo dataframe porque son pocas filas, solo 10)
mayores_AQI <- data.frame(Country = c("República de Corea", "Bahréin", "Pakistán", "Arabia Saudita", "Mauritania", "Qatar", "Emiratos Árabes Unidos", "Aruba", "Kuwait", "Omán"), 
                           promedio = c(421.00,188.00,184.20,168.00,164.00,164.00,163.67,163.00,161.00,155.00))
```

```{r}
#Renombro las columnas del DF anterior
colnames(mayores_AQI) <- c("PAÍS", "PROMEDIO AQI")
```

```{r}
#Convierto la tabla en un objeto gt y le agrego títulos y subtítulos
mayores_AQI <- mayores_AQI |>
 gt() |> 
   tab_header(
  title = "Top 10 de Países con el mayor valor promedio del AQI" ,
  subtitle = "(AQI) Índice de Calidad del Aire"
  )
mayores_AQI
```


e. Para los 10 países con los valores promedios más altos de AQI, muestrelos en un mapa de leaflet usando addMarkers o un addCircles. En el popup debe colocar el valor promedio del AQI. (6pts)

```{r}
#Creo un nuevo DF que incluya latitud y longitud para c/u de los 10 países (en este caso creé un nuevo dataframe porque son pocos paises, solo 10. Además, los valores de latitud y longitud fueron tomados de geodatos.net por PAÍS y no del dataframe original, ya que en dicho DF vienen los valores para varias ciudades por cada país).

mayores_AQI_mapa <- data.frame(PAÍS = c("República de Corea", "Bahréin", "Pakistán", "Arabia Saudita", "Mauritania", "Qatar", "Emiratos Árabes Unidos", "Aruba", "Kuwait", "Omán"), 
                           `PROMEDIO_AQI` = c('421.00','188.00','184.20','168.00','164.00','164.00','163.67','163.00','161.00','155.00'),
                           LATITUD = c(35.907757, 25.930414, 30.375321, 23.885942, 21.00789, 25.354826, 23.424076, 12.52111, 29.31166, 21.512583),
                          LONGITUD = c(127.766922,50.637772, 69.345116, 45.079162, -10.940835, 51.183884, 53.847818, -69.968338, 47.481766, 55.923255))

# La variable PROMEDIO_AQI la incluyo como character para poder incluirla luego en el popup del mapa siguiente
```

```{r}
# Finalmente genero el mapa, en esta primera opción, utilizo addMarkers:

mi_mapa <- mayores_AQI_mapa |> 
  leaflet (options = leafletOptions(minZoom = 1, maxZoom = 5)) |> 
  addTiles() |> 
  addMarkers(lng = ~LONGITUD, lat = ~LATITUD, popup = ~PROMEDIO_AQI) # añade marcadores usando las columnas indicadas del dataframe
mi_mapa
```

```{r}
# O bien, utilizo addCircles:

mi_mapa <- mayores_AQI_mapa |> 
  leaflet (options = leafletOptions(minZoom = 1, maxZoom = 5)) |> 
  addTiles() |> 
  addCircles(lng = ~LONGITUD, lat = ~LATITUD, radius = 100, color = "red", popup = ~PROMEDIO_AQI)

mi_mapa
```
